臺灣雲林地方法院民事判決
110年度訴字第595號
原      告  謝慈珊即謝艾容


被      告  陳子豪  


上列當事人間請求返還借款事件，經臺灣新北地方法院以110年
度訴字第2547號民事裁定移送前來，本院於民國111年3月14日言
詞辯論終結，判決如下：
    主  文
被告應給付原告新臺幣柒拾捌萬元，及其中新臺幣伍拾參萬元部
分自民國一一０年九月二十九日起至清償日止，其中新臺幣貳拾
伍萬元部分自民國一一一年二月八日起至清償日止，均按週年利
率百分之五計算之利息。
原告其餘之訴駁回。
訴訟費用（減縮部分除外）由被告負擔。
    事實及理由
壹、程序方面：
一、按訴狀送達後，原告不得將原訴變更或追加他訴，但被告同
    意者，或擴張、減縮應受判決事項之聲明者，不在此限；被
    告於訴之變更或追加無異議，而為本案之言詞辯論者，視為
    同意變更或追加，民事訴訟法第255條第1項第1款、第3款、
    第2項定有明文。本件原告起訴狀聲明第1項請求判准：「被
    告應給付原告新臺幣（下同）60萬元及自民國110年8月30日
    起至清償日止，按年利率5％計算之利息」，嗣於111年1月6
    日言詞辯論期日變更該訴之聲明為：「被告應給付原告88萬
    元，其中58萬元部分自起訴狀繕本送達翌日起至清償日止，
    其中30萬元部分自本院111年1月6日言詞辯論筆錄送達翌日
    起至清償日止，均按年息5％計算之利息」（見本案卷第25頁
    ），而被告就該訴之變更未提出異議並為本案之言詞辯論（
    見本案卷第33頁），依民事訴訟法第255條第2項、第1項第1
    款規定，應予准許。嗣原告又於111年2月17日言詞辯論期日
    變更該訴之聲明為：「被告應給付原告81萬元，其中53萬元
    部分自起訴狀繕本送達翌日起至清償日止，其中28萬元部分
    自111年1月6日言詞辯論筆錄送達翌日起至清償日止，均按
    年息5％計算之利息」（見本案卷第55頁），於同年3月14日
    言詞辯論期日變更該訴之聲明為：「被告應給付原告78萬元
    ，其中53萬元部分自起訴狀繕本送達翌日起至清償日止，其
    中25萬元部分自本院111年1月6日言詞辯論期日筆錄送達被
    告翌日起至清償日止，均按年息5％計算之利息」（見本案卷
    第87頁），均屬減縮應受判決事項之聲明，應予准許。
二、被告未於最後言詞辯論期日到場，核無民事訴訟法第386條
    所列各款情形，依原告之聲請，由其一造辯論而為判決。
貳、實體方面：
一、原告主張：被告自110年5月間起至7月間止，陸續以需錢供
    支付廠商、交保、購買冷氣、繳納車子貸款、支付員工薪資
    、付更換輪胎費用、繳付電話費、欠缺生活費及雜費等等事
    由，先後向原告借貸金錢，並由原告於同年6月間，以所有
    車牌號碼0000-00號小客車（下稱系爭小客車）為擔保，向
    和潤企業股份有限公司（下稱和潤公司）辦理汽車貸款30萬
    元後，轉借予被告，合計被告上開借款尚積欠原告58萬元，
    經被告簽發說明書坦承尚欠原告58萬元並承諾償還，且口頭
    承諾於110年8月30日還款，扣掉被告於同年9月4日償還的5
    萬元，還欠53萬元。又原告因被告之要求，曾於110年6月7
    日，另以系爭小客車向被告介紹之某桃園當舖借得金錢25萬
    元後，原告再將該25萬元借貸予被告，被告就該部分款項亦
    尚未償還。經原告向被告一再催討上開債務，被告均置之不
    理。爰依被告所簽發之說明書及消費借貸之法律關係，請求
    被告返還上開所借貸之款項等語。並聲明：被告應給付原告
    78萬元，其中53萬元部分自起訴狀繕本送達翌日起至清償日
    止，其中25萬元部分自本院111年1月6日言詞辯論期日筆錄
    送達被告翌日起至清償日止，均按年息5％計算之利息。
二、被告未於最後言詞辯論期日到場，惟曾到庭辯稱：被告有欠
    原告錢，但金額並沒有那麼多，且原告曾於109年3月23日向
    被告借錢20萬元，經原告承諾每月償還1萬元，就原告所說
    借款58萬元部分，被告確有以系爭小客車向和潤公司增貸30
    萬元，但是由原告取得18萬元，被告只拿到12萬元，至於原
    告於110年5月25日匯款至被告之中國信託銀行帳戶5萬元是
    償還上開借款20萬元部分；另外原告以系爭小客車向當舖借
    款之金額為25萬元，且目前此筆貸款是由被告在繳納等語。
    並聲明：原告之訴駁回。
三、本院之判斷：
　㈠原告主張之事實，已據其提出與所述相符之被告說明書、借
    款之事由及其金額清單、兩造間之LINE對話紀錄、被告員工
    林建良之LINE對話紀錄、中國信託銀行ATM轉帳收據、原告
    帳戶之存摺內頁明細、還款證明、和潤公司之繳款資料、簡
    訊通知、當舖之LINE對話紀錄等為憑（見臺灣新北地方法院
    110年度訴字第2547號案卷《下稱新北地院卷》第21頁、第25
    至79頁、第83至97頁、第101至123頁、本院卷第37至43頁）
    ，並有系爭小客車之車籍資料在卷可參（見本院卷第81頁）
    ，而被告不否認有向原告借錢，並自認仍有積欠原告金錢，
    及原告有以系爭小客車向當舖借貸25萬元等情，僅抗辯其積
    欠原告之金額沒那麼多，且原告先前亦有積欠其金錢並約定
    每月償還1萬元，及原告向當舖借貸25萬元部分目前是由其
    繳納本息云云。惟按當事人主張有利於己之事實者，就其事
    實有舉證之責任，民事訴訟法第277條本文定有明文。本件
    就原告主張被告積欠53萬元部分，依原告提出之被告聲明書
    記載：「本人陳子豪叫謝艾容幫我貸款30萬，現要結清，需
    39萬多，私下還向他借款18萬多，總數共58萬，現要與對方
    結清。立書人陳子豪（簽名）」，足見被告承認確有積欠原
    告58萬元之情形，再扣除被告於110年9月4日還款原告父親
    謝東穎所清償之5萬元（見本院卷第37頁還款證明）後，被
    告尚積欠原告53萬元。另就原告向當舖借貸25萬元部分，亦
    據原告提出其與當舖間之LINE對話紀錄（見本院卷第43頁）
    。至於被告所為上開抗辯，為原告所否認，而被告就其有利
    於己之事實，既未舉證證明，自難認為其抗辯可採。故原告
    主張被告仍積欠其借款53萬元及另由其以系爭小客車向當舖
    借貸之25萬元等事實，應屬真實。
　㈡按債權人基於債之關係，得向債務人請求給付；稱消費借貸
    者，謂當事人一方移轉金錢或其他代替物之所有權於他方，
    而約定他方以種類、品質、數量相同之物返還之契約；借用
    人應於約定期限內，返還與借用物種類、品質、數量相同之
    物，未定返還期限者，借用人得隨時返還，貸與人亦得定一
    個月以上之相當期限，催造返還，民法第199條第1項、第47
    4條第1項、第478條分別定有明文。本件原告於起訴狀主張
    其中借款53萬元部分，清償期限為110年8月30日，被告到庭
    並未爭執，嗣原告再提出陳報狀主張上開款項經被告口頭承
    諾於110年8月30日還款，經本院將該陳報狀送達於被告，被
    告已於相當時期受合法之通知，而於言詞辯論期日不到場，
    亦未提出書狀爭執，依民事訴訟法第280條第3項、第1項規
    定，視同自認，足認原告上開主張為真實，此部分債務已屆
    清償期；另就其中借款25萬元部分，雙方並未約定返還期限
    ，惟原告於111年1月6日言詞辯論期日對被告擴張此部分請
    求，經本院將該日言詞辯論筆錄於同年月7日送達於被告，
    有本院送達證書在卷可稽（見本院卷第29頁），迄今已逾1
    個月，亦已屆清償期，則原告依民法第478條消費借貸之法
    律關係，請求被告給付積欠之借款78萬元，自屬有據，應予
    准許。
　㈢次按給付有確定期限者，債務人自期限屆滿時起，負遲延責
    任；給付無確定期限者，債務人於債權人得請求給付時，經
    其催告而未為給付，自受催告時起，負遲延責任；其經債權
    人起訴而送達訴狀，或依督促程序送達支付命令，或為其他
    相類之行為者，與催告有同一之效力；遲延之債務，以支付
    金錢為標的者，債權人得請求依法定利率計算之遲延利息；
    應付利息之債務，其利率未經約定，亦無法律可據者，週年
    利率為5％，民法第229條、第233條第1項前段及第203條分別
    定有明文。本件原告請求返還之借款53萬元部分是於110年8
    月30日屆清償期，已如上述，又本件起訴狀繕本是於同年9
    月28日送達於被告，有新北地院送達證書附卷可稽（見新北
    地院卷第133頁），則原告請求被告應自起訴狀繕本送達之
    翌日即110年9月29日起至清償日止，按年息5％計算之利息，
    並無不合，應予准許。另就其中借款25萬元部分，本院111
    年1月6日言詞辯論筆錄是於同年月7日送達於被告，則依民
    法第478條後段規定，應於同年2月7日屆清償期，則被告請
    求自111年2月8日起至清償日止，按年息5％計算之利息，於
    法有據，亦應予准許，至於逾此範圍之利息請求（即111年1
    月6日言詞辯論筆錄送達翌日起至同年2月7日止期間之利息
    ），則屬無據，不應准許。
  ㈣從而，原告依消費借貸之法律關係，請求被告給付78萬元，
    及其中53萬元部分自110年9月29日起至清償日止，其中25萬
    元部分自111年2月8日起至清償日止，均按週年利率5％計算
    之利息，為有理由，應予准許。逾此範圍之請求，則無理由
    ，應予駁回。
四、訴訟費用負擔之依據：民事訴訟法第79條。
中　　華　　民　　國　 111 　年　　 3 　　月　　28　　日
                  民事第一庭    法  官  廖國勝
以上正本係照原本作成。
如對本判決上訴，須於判決送達後20日內向本院提出上訴狀。如
委任律師提起上訴者，應一併繳納上訴審裁判費。
中　　華　　民　　國　　111 　年　　3 　　月　　28　　日
                                書記官　林可芯